臺灣花蓮地方法院刑事判決　　　　　　　100年度訴字第144號
公　訴　人　臺灣花蓮地方法院檢察署檢察官
被　　　告　張咸喜
上列被告因違反毒品危害防制條例案件，經檢察官提起公訴（10
0年度毒偵字第221號），被告於準備程序中就被訴事實為有罪之
陳述，經告知簡式審判程序之旨，並聽取當事人之意見後，本院
裁定由受命法官獨任進行簡式審判程序，並判決如下：
    主  文
張咸喜施用第一級毒品，累犯，處有期徒刑壹年月。
    事  實
一、張咸喜前於民國87年間因施用毒品案件，經本院裁定送觀察
    、勒戒後，認無繼續施用毒品之傾向，於87年9月11 日執行
    觀察、勒戒完畢釋放，由本院以87年度易字第341 號判決判
    處免刑確定，並由臺灣花蓮地方法院檢察署檢察官以87年偵
    字第3757號為不起訴處分確定在案。復於前揭觀察勒戒執行
    完畢釋放後5 年內，因施用第一級及第二級毒品案件，經本
    院先後以93年度毒聲字第151號裁定、94年度毒聲字第181號
    裁定分別送觀察勒戒、強制戒治，並經檢察官提起公訴，強
    制戒治部分，於95年4月25 日停止強制戒治所餘戒治期間付
    保護管束釋放，於95年7月14 日保護管束期滿執行完畢，提
    起公訴部分，經本院以95年度花訴字14號判決判處有期徒刑
    8 月、5月，應執行有期徒刑1年確定，嗣經本院以95年度聲
    字第688號裁定免其刑之執行。
二、其又因詐欺案件，經本院以96年度易字第297 號判決判處有
    期徒刑4月，如易科罰金，以新臺幣1千元折算1 日，減為有
    期徒刑2月，如易科罰金，以新臺幣1千元折算日，有期徒刑
    6月，如易科罰金，以新臺幣1千元折算1日，減為有期徒刑3
    月，如易科罰金，以新臺幣1千元折算日，應執行有期徒刑4
    月又15日，如易科罰金，以新臺幣1千元折算1日確定；再於
    前揭觀察勒戒、強制戒治執行完畢後5 年內，因竊盜及施用
    第一級毒品案件，經本院以96年度訴字第195 號判決分別判
    處拘役40日，如易科罰金，以新臺幣1千元折算1日、拘役50
    日，如易科罰金，以新臺幣1千元折算1日、有期徒刑5 月，
    如易科罰金，以新臺幣1千元折算1日、有期徒刑9 月，如易
    科罰金，以新臺幣1千元折算1日，應執行拘役80日，如易科
    罰金，以新臺幣1千元折算1日，有期徒刑1年1月確定，嗣經
    本院以96年度聲減字第1411號分別減為拘役20日，如易科罰
    金，以新臺幣1千元折算1日、拘役25日，如易科罰金，以新
    臺幣1千元折算1日、有期徒刑2月又15 日，如易科罰金，以
    新臺幣1千元折算1日、有期徒刑4月又15 日，如易科罰金，
    以新臺幣1千元折算1日；第因贓物案件，經本院以96年度易
    字第289號判決判處有期徒刑4月，如易科罰金，以新臺幣 1
    千元折算1日，減為有期徒刑2月，如易科罰金，以新臺幣 1
    千元折算1日確定；前揭減為2月、3月、2月又15日、4 月又
    15日、2月部分，嗣經本院以97年度聲字第266號裁定應執行
    有期徒刑1年確定，並經本院以98年度聲字第476號裁定前開
    有期徒刑1年，如易科罰金，以新臺幣1千元折算1 日確定；
    另因竊盜案件，經本院以97年度簡字第20號判決判處有期徒
    刑5月，如易科罰金，均以新臺幣1千元折算1 日確定，並與
    前開有期徒刑1年接續執行，嗣於99年1月9 日縮短刑期執行
    完畢（構成累犯）。
三、其又分別於99年9月10日13時許、同年11月7日1 時許，因施
    用第一級毒品案件，經本院以100年度訴字第32 號判決分別
    判處有期徒刑1年、1年，應執行有期徒刑1年10 月確定；又
    於99年11月20日8時許、99年11月20日8時30分許、99年12月
    15日13時許，因施用第一級、第二級毒品案件，經本院以10
    0年度訴字第116號判決分別判處有期徒刑1年2月、6月、1年
    2月，應執行有期徒刑2年6月確定。
四、詎其猶不知悔改，基於施用第一級毒品海洛因（下稱海洛因
    ）之犯意，於100年1月31日14時許，在花蓮縣花蓮市○○路
    重慶市場附近加油站廁所內，以針筒注射方式，施用海洛因
    1 次。嗣因張咸喜於無人居住之空屋逗留，形跡可疑為警盤
    查，發覺其為警列管之毒品調驗人口，經其同意後於100年1
    月31日18時10分許採集其尿液送鑑驗，結果呈鴉片類（嗎啡
    、可待因）陽性反應，始悉上情。
五、案經花蓮縣警察局花蓮分局報告臺灣花蓮地方法院檢察署檢
    察官偵查後起訴。
    理  由
壹、程序事項：
    查被告張咸喜所犯均係死刑、無期徒刑、最輕本刑為3 年以
    上有期徒刑以外之罪，其於準備程序就上揭被訴事實為有罪
    之陳述，經告知簡式審判程序之旨，並聽取當事人之意見後
    ，本院認無不得或不宜改依簡式審判程序進行之處，業已依
    刑事訴訟法第273條之1第1 項、第284條之1，裁定進行簡式
    審判程序，是本件之證據調查，依同法第273條之2規定，不
    受同法第159條第1項、第161條之2、第161條之3、第163 條
    之1及第164條至第170條規定之限制，合先敘明。
貳、實體事項：
一、上揭事實，業據被告張咸喜於偵查中、本院準備程序及審理
    時坦承不諱（見偵卷第24至25頁、100年5月17日準備程序筆
    錄第2頁、100年5月17日審判筆錄第4頁），且其於100年1月
    31日18時10分許，在花蓮縣警察局花蓮分局所採集之尿液檢
    體2 瓶，經送往慈濟大學濫用藥物檢驗中心以酵素免疫分析
    法（EIA）初步檢驗，以氣相層析質譜儀分析法（GC/MS）確
    認檢驗結果，分別呈現鴉片類（嗎啡、可待因）陽性反應，
    嗎啡、可待因確認濃度分別為17,240ng/mL、3,405ng/mL 、
    20,325ng/mL、4,300ng/mL ，有慈濟大學濫用藥物檢驗中心
    檢驗總表1 紙、偵辦毒品案件涉嫌人尿液檢體採集送驗記錄
    表第一聯、第二聯共3紙、勘察採證同意書1紙在卷可稽（見
    警卷第7至12 頁），足認被告自白與事實相符，應堪採信。
    本件事證明確，被告犯行洵堪認定，應依法論科。
二、按毒品危害防制條例於92年7月9日修正公布，自93年1月9日
    施行，其中第20條、第23條將施用毒品之刑事處遇程序，區
    分為「初犯」、「5年內再犯」及「5年後再犯」。依其立法
    理由之說明：「初犯」，經觀察、勒戒或強制戒治後，應為
    不起訴處分或不付審理之裁定；經觀察、勒戒或強制戒治執
    行完畢釋放後，「5 年內再犯」者，因其再犯率甚高，原實
    施之觀察、勒戒及強制戒治既已無法收其實效，爰依法追訴
    或裁定交付審理。至於經觀察、勒戒或強制戒治執行完畢釋
    放後，「5 年後再犯」者，前所實施之觀察、勒戒或強制戒
    治已足以遮斷其施用毒品之毒癮，為期自新及協助其斷除毒
    癮，仍適用「初犯」規定，先經觀察、勒戒或強制戒治之程
    序。從而依修正後之規定，僅限於「初犯」及「5 年後再犯
    」2 種情形，始應先經觀察、勒戒或強制戒治程序。倘被告
    於5年內再犯，經依法追訴處罰，縱其第3次（或第3 次以上
    ）再度施用毒品之時間，在初犯經觀察、勒戒或強制戒治執
    行完畢釋放5年以後，已不合於「5年後再犯」之規定，且因
    已於「5 年內再犯」，顯見其再犯率甚高，原實施觀察、勒
    戒或強制戒治，已無法收其實效，即應依該條例第10條處罰
    （最高法院97年度第5次刑事庭會議決議、99 年度台非字第
    246號判決、臺灣高等法院暨所屬法院98 年法律座談會刑事
    類提案第18號參照）。經查，被告有如事實欄一所示前因施
    用毒品案件，經本院裁定送觀察、勒戒後，認無繼續施用毒
    品傾向，於87年9月11 日觀察、勒戒執行完畢釋放出所，並
    由檢察官為不起訴處分確定，又於觀察、勒戒執行完畢釋放
    後5 年內因施用毒品案件，經本院裁定送觀察、勒戒、強制
    戒治，於95年4月25 日停止強制戒治所餘戒治期間付保護管
    束釋放，於95年7月14 日保護管束期滿執行完畢，並經本院
    判處應執行有期徒刑1 年確定，嗣經本院裁定免其刑之執行
    ，復於5 年內再犯如事實欄二、三所示施用毒品犯行，有臺
    灣高等法院被告前案紀錄表1 份附卷可憑，顯見其再犯率甚
    高，原實施觀察勒戒、強制戒治，已無法收其實效，本件施
    用毒品之犯行，雖距其初次觀察、勒戒執行完畢釋放後已逾
    5 年，揆諸前開說明，仍應依毒品危害防制條例第10條規定
    處罰。
三、按海洛因為毒品危害防制條例第2條第2項第1 款明定之第一
    級，不得持有及施用。核被告所為，係犯毒品危害防制條例
    第10條第1 項之施用第一級毒品罪，其施用前持有海洛因之
    低度行為，應為施用之高度行為所吸收，不另論罪。被告有
    事實欄二所載犯罪科刑及執行完畢之紀錄，有臺灣高等法院
    被告前案紀錄表1紙附卷可佐，其於有期徒刑執行完畢後，5
    年內故意再犯本件有期徒刑以上刑之罪，為累犯，應依刑法
    第47條第1 項規定，加重其刑。爰審酌施用海洛因後，有短
    暫興奮及欣快感，而隨之而來卻會陷入困倦狀態，長期使用
    會產生耐藥性及心理、生理依賴性，即需增加劑量始可達到
    主觀相同效果，一旦停止使用，除產生戒斷反應外，易伴有
    心理之渴藥性，導致施用者無法控制自身行為，施用海洛因
    對身心產生的危害，被告前因施用第一級、第二級毒品案件
    ，經本院以95年度花訴字第14號分別判處8月、5月，應執行
    有期徒刑1年確定，嗣經本院以95年度聲字第688號裁定免其
    刑之執行；復因施用第一級毒品案件，經本院以96年度訴字
    第195號判決判處有期徒刑9月，嗣經減刑並與他案竊盜、贓
    物等案件定應執行有期徒刑1 年確定，並與他案竊盜案件接
    續執行，於99年1月9日縮刑期滿執行完畢，又因分別於99年
    9月10日、同年11月7日施用第一級毒品案件，經本院以 100
    年度訴字第32號判決分別判處有期徒刑1年、1年，應執行有
    期徒刑1年10月確定，復分別於99年11月20日、99年12月 15
    日因施用第一級、第二級毒品案件，經本院以100 年度訴字
    第116號判決分別判處有期徒刑1年2月、6月、1年2月，應執
    行有期徒刑2年6月確定，有臺灣高等法院被告前案紀錄表 1
    紙附卷可佐，復為本件犯行，足見其毫無戒除毒癮之意志，
    惟犯罪後於偵查中、本院準備程序及審理時坦承犯行，兼衡
    其犯罪之動機、目的、手段等一切情狀，量處如主文所示之
    刑，以示懲儆。
據上論斷，應依刑事訴訟法第273條之1第1項、第299條第1 項前
段，毒品危害防制條例第10條第1項，刑法第11條前段、第47 條
第1項，判決如主文。
本案經檢察官簡淑如到庭執行職務
中    華    民    國   100    年    5     月    31    日
                  刑事第二庭    法  官  林季緯
以上正本證明與原本無異。
如不服本判決應於收受送達後10日內向本院提出上訴書狀，並應
敘述具體理由。其未敘述上訴理由者，應於上訴期間屆滿後20日
內向本院補提理由書(均須按他造當事人之人數附繕本)「切勿逕
送上級法院」。
中    華    民    國   100    年    5     月    31    日
                                書記官
附錄本判決論罪之法律條文：
毒品危害防制條例第10條
施用第一級毒品者，處6月以上5年以下有期徒刑。
施用第二級毒品者，處3年以下有期徒刑。